---
title: "Times Series Modelling"
author: "Benjamin Würmli, Murat Kayhan und Velican Kaya"
author-title: "Autoren"
published-title: "Veröffentlicht"
date: last-modified
date-format: "DD.MM.YYYY"
title-block-banner: "##003366"
format: 
   html:
     toc: true
     toc-location: left
     toc-title: "Inhaltsverzeichnis"
     theme: cosmo
     embed-resources: true
     page-layout: full

knitr: 
  opts_chunk: 
    echo: false
    message: false
    warning: false
css: styling.css
---

## Einleitung

Diese Studie zielt darauf ab zu analysieren, wie sich Änderungen der Zinssätze auf den S&P 500 Index im Laufe der Zeit auswirken. Zusätzlich untersuchen wir, ob es eine signifikante Beziehung zwischen Zinsänderungen und Änderungen im S&P 500 Index über einen Zeitraum von fünf Jahren gibt.

## Methodik



```{r message=FALSE}
## Notwendige Pakete installieren und laden
if (!requireNamespace("quantmod")) install.packages("quantmod")
if (!requireNamespace("dplyr")) install.packages("dplyr")
if (!requireNamespace("vars")) install.packages("vars")
if (!requireNamespace("broom")) install.packages("broom")
if (!requireNamespace("ggplot2")) install.packages("ggplot2")
if (!requireNamespace("PerformanceAnalytics")) install.packages("PerformanceAnalytics")

library(quantmod)
library(dplyr)
library(vars)
library(broom)
library(ggplot2)
library(magrittr)
library(PerformanceAnalytics)

```

## Datensammlung

Zunächst haben wir historische Daten zu US-Zinssätzen und dem S&P 500 Index gesammelt. Die Zinssätze wurden von der Federal Reserve bezogen, während die Daten des S&P 500 Index von Yahoo Finance abgerufen wurden.
```{r}
## Get interest rate data (e.g., Federal Funds Rate)
getSymbols("DFF", src = "FRED")
interest_rates <- DFF

## Get S&P 500 index data
getSymbols("^GSPC", src = "yahoo", from = "2015-01-01", to = "2020-12-31")
sp500 <- Cl(GSPC)
colnames(sp500) <- "SP500"
```

### Datenbereinigung und -vorverarbeitung
```{r}
## Remove missing values
sp500 <- na.omit(sp500)
interest_rates <- na.omit(interest_rates)

## Calculate first differences (changes)
diff_interest_rates <- diff(interest_rates)
diff_sp500 <- diff(sp500)

## Remove the first row of NA values resulting from differencing
diff_interest_rates <- na.omit(diff_interest_rates)
diff_sp500 <- na.omit(diff_sp500)

## Combine differenced data into one data frame
combined_data <- cbind(diff_interest_rates, diff_sp500)
colnames(combined_data) <- c("Interest_Rate_Change", "SP500_Change")
combined_data <- na.omit(combined_data)

## Prepare data for time series analysis
combined_data_ts <- ts(combined_data, frequency = 252)

```

## Explorative Datenanalyse (EDA)

### Zusammenfassende Statistiken

```{r}
## Summary statistics for differenced S&P 500
summary(diff_sp500)

## Summary statistics for differenced interest rates
summary(diff_interest_rates)

```
### Korrelationsanalyse

```{r}
## Correlation between changes in interest rates and changes in S&P 500
cor(combined_data)

```
### Zeitreihenzerlegung

```{r}
## Zeitreihenzerlegung der differenzierten S&P 500 Daten
decomposed_sp500 <- decompose(ts(diff_sp500, frequency = 252))

## Komponenten der Zeitreihenzerlegung für S&P 500 plotten
par(mfrow = c(4, 1), mar = c(4, 4, 2, 1))  ## Anpassung der Ränder, um Fehler zu vermeiden
plot(decomposed_sp500$trend, main = "Trendkomponente der differenzierten S&P 500 Daten")
plot(decomposed_sp500$seasonal, main = "Saisonale Komponente der differenzierten S&P 500 Daten")
plot(decomposed_sp500$random, main = "Zufallskomponente der differenzierten S&P 500 Daten")
plot(decomposed_sp500$x, main = "Original differenzierte S&P 500 Daten")
par(mfrow = c(1, 1))  ## Zurücksetzen der Plot-Einstellungen

```
### Rollierende Statistiken

```{r}
## Berechnung des rollierenden Mittels und der Standardabweichung
rolling_mean_sp500 <- rollapply(diff_sp500, width = 30, FUN = mean, align = "right")
rolling_sd_sp500 <- rollapply(diff_sp500, width = 30, FUN = sd, align = "right")

## Plotten des rollierenden Mittels und der Standardabweichung
plot.zoo(rolling_mean_sp500, main = "30-Tage rollierendes Mittel der differenzierten S&P 500 Daten", col = "blue")
plot.zoo(rolling_sd_sp500, main = "30-Tage rollierende Standardabweichung der differenzierten S&P 500 Daten", col = "red")


```
### Autokorrelation und partielle Autokorrelation

```{r}
## Autokorrelation und partielle Autokorrelation für Änderungen im S&P 500
acf(diff_sp500, main = "Autokorrelationsfunktion (ACF) der differenzierten S&P 500 Daten")
pacf(diff_sp500, main = "Partielle Autokorrelationsfunktion (PACF) der differenzierten S&P 500 Daten")

```
### Visualisierung der täglichen Renditen

```{r}
## Berechnung der täglichen Renditen für S&P 500
daily_returns_sp500 <- dailyReturn(GSPC)

## Plotten der täglichen Renditen
plot.zoo(daily_returns_sp500, main = "Tägliche Renditen des S&P 500", col = "blue")
```

### Volatilitätsanalyse

```{r}
## Berechnung und Plotten der Volatilität (Standardabweichung der Renditen)
volatility_sp500 <- rollapply(daily_returns_sp500, width = 30, FUN = sd, align = "right")
plot.zoo(volatility_sp500, main = "30-Tage rollierende Volatilität der täglichen S&P 500 Renditen", col = "blue")
```



## Modellierung

Wir haben das Vector Autoregression (VAR) Modell gewählt, da es mehrere Zeitreihen gleichzeitig analysieren kann.

```{r}
## Aufteilen der Daten in Trainings- und Test
train_size <- floor(0.8 * nrow(combined_data))
train_data <- combined_data[1:train_size, ]
test_data <- combined_data[(train_size + 1):nrow(combined_data), ]

## Trainieren des VAR-Modells
var_model <- VAR(train_data, p = 1)

```

### Granger-Kausalitätstest

Der Granger-Kausalitätstest überprüft, ob Änderungen der Zinssätze die Änderungen im S&P 500 Index vorhersagen können.
```{r}
## Granger-Kausalitätstest durchführen
granger_test <- causality(var_model, cause = "Interest_Rate_Change")
print(granger_test$Granger)
```
### Modellvalidierung

Das Modell wurde mit einem Teil der Daten validiert, um Überanpassung zu vermeiden und die Genauigkeit des Modells zu testen.

```{r}
## Modell validieren
predictions <- predict(var_model, n.ahead = nrow(test_data))
```

## Ergebnisse

Die Ergebnisse zeigten signifikante Korrelationen zwischen Zinsänderungen und Änderungen im S&P 500. Der Granger-Kausalitätstest lieferte Einblicke in die Dynamik dieser Beziehungen.

## Diskussion

Unsere Ergebnisse stimmen mit der ökonomischen Theorie überein, dass Änderungen der Zinssätze die Änderungen im S&P 500 beeinflussen. Es sollten jedoch auch externe Faktoren wie wirtschaftliche Ereignisse und Marktstimmung berücksichtigt werden.

##Fazit



